【裁判字號】    89,訴,835
【裁判日期】    900322
【裁判案由】    
【裁判全文】
臺灣基隆地方法院刑事判決                          八十九年度訴字第八三五號
    公  訴  人  臺灣基隆地方法院檢察署檢察官
    被      告  丁○○
    指定辯護人  本院公設辯護人乙○○
右列被告因違反毒品危害防制條例案件，經檢察官提起公訴 (八十九年度偵字第三四
二八號)，本院判決如左：
    主  文
丁○○無罪。
    理  由
一、公訴意旨略以：被告丁○○綽號「黑」，於民國八十八年十一月、十二月間某
    日，經丙○○以其所留不詳行動電話號碼聯絡後，竟基於營利之意圖，與丙○○
    約定當日中午在台北縣瑞芳鎮○○路ＯＫ便利商店見面，而以一小包新台（下同
    ）一千元之價格，販賣第安非他命予丙○○供其施用，因認被告丁○○涉有毒品
    危害防制條例第四條第二項之販賣第二級毒品罪嫌。
二、按犯罪事實應依證據認定之，無證據不得推定其犯罪事實，又不能證明被告犯罪
    者，應諭知無罪之判決，刑事訴訟法第一百五十四條、第三百零一條第一項分別
    定有明文。所謂認定犯罪事實之證據，係指足以認定被告確有犯罪行為之積極證
    據而言，該項證據自須適合於被告犯罪事實認定，始得為斷罪資料。又苟未能發
    現相當證據，或證據不足以證明，自不能以推測或擬制之方法，以為裁判基礎，
    亦分別有最高法院二十九年度上字第三一０五號及同院四十年度台上字第八六號
    判例意旨可資參照。再關於販賣、轉讓或吸用安非他命之案件，被查獲之被告所
    為曾向他人購買或收受安非他命之陳述，不得作為該人有罪判決之唯一證據，仍
    應調查其他必要之證據，以查其是否與事實相符，此就刑事訴訟法第一百五十四
    條及第一百五十六條第二項規定之立法意旨觀之，乃屬當然之解釋。況販賣、轉
    讓或吸用安非他命之人，如供出安非他命之來源，依麻醉藥品管理條例第十三條
    之三之規定得獲減刑（新修正公布之毒品危害防制條例第十七條亦同此規定），
    因此為擔保其陳述之真實性，尤應有足以令人確信其陳述真實性之補強證據，始
    能據以為論罪之依據（最高法院八十四年度台上字第二七九號判決意旨參照）。
    公訴人認被告丁○○涉有前開犯行，無非係以證人丙○○於警訊及偵查中證述明
    確，其證詞前後均相符合，而證人丙○○與被告丁○○既不熟識，應無攀誣構陷
    之理為其主要論據。訊據被告丁○○矢口否認涉有右揭公訴人指訴之犯行，並辯
    稱：伊不認識丙○○，亦未曾販賣安非他命予丙○○，警方亦未查扣何安非他命
    及販賣安非他命之工具等語。
三、經查證人丙○○於八十九年一月十七日，因其所有之車號ＦＦ─一六七七號自用
    車客車上為警查獲含安非他命殘渣之塑袋一只，經警通知製作筆錄並採其尿液，
    而丙○○非法施用安非他命之犯行，而證人丙○○於警訊時供稱「我這陣子所用
    之安非他命均旦向住瑞芳鎮一坑地區之男子丁○○所購得，於八十八年十一月間
    開始曾向他購買過二次，詳細時間我忘記了，每次均是撥他所留給我的行動電話
    號碼，再約定時間、地點交易，他這個人很狡猾，隨身都帶有三支易付卡之行動
    電話，而且常換號碼，但是他抄給我的電話我不小心掉了... 我記得其中有一次
    交易是在八十八年十一月中，他和我以電話聯絡後，約定在瑞芳鎮○○路的ＯＫ
    便利商店交，大約是當天中午左右，我見他開著一部裕隆黑色的轎車前來... 他
    便拿一小包安非他命給我，並向我收取一千元」；於偵查中先稱「我在警局說我
    向綽號「黑」買過安非他命，警察所擔供的口卡影像模糊，我無法辨識，但警
    察仍叫我在旁邊簽名我就是向口卡上之人買安非他命」、「我是在朋友家看到這
    個人，他抄他的電話給我，我後來以電話和他相約買過一次安非他命，我沒有到
    過他家裡，我不知道他住何處」（見偵查卷第二十三頁背面），嗣又稱「我於八
    十八年十一、十二月間在瑞芳後火車站（舊街仔）向「黑車」買一次安非他命，
    一千元。之前他留行動電話（忘記了）給我，我打給他，他跟我約在那兒交易」
    、「我在朋友甲○○處遇見他，後來，甲○○被捉，我在路上碰到「黑」，我
    問他有沒有安非他命，他問我要多少，我請他留電話給我」（見偵查卷第四十一
    頁）；嗣於本院調查中又稱「以前我在甲○○住處有看過他，之前我住在王那裡
    ，我的安非他命都是王提供的，王說你要自己拿，王說他能處理我的案件，騙我
    的錢，就沒有和王在一起。八十八年年底，有一次在瑞芳街上遇見被告，我問他
    有沒有安非他命，他說你要多少，我說要一千元，他叫我等一下他去拿，他約我
    在瑞芳車站後面OK便利商店前面見面，過了一會兒他就來了。」、「我和他只有
    數面之緣，不知道他住那裡。我在路上遇見他會問他有無安非他命，是因當初在
    甲○○家看過他吸食安非他命，所以才會問他。」、「（問：在警局警察有無拿
    口卡叫你隨便指認？）警察問的時候我不敢說，我說我沒有買安非他命，後警察
    說你在瑞芳有無向人買安非他命，我還是不敢說，警察又說你是不是向黑買安
    非他命，我才說你怎麼知道。警察再調被告口卡給我看，我說是的。」（見本院
    九十年二月五日訊問筆錄）。證人丙○○雖於警訊、偵查及本院調查中均指證被
    告販賣安非他命予伊，惟其係於為警查獲施用安非他命犯行後，始供稱安非他命
    來源係向被告所購買，則依前揭說明，丙○○所供是否真實，自仍應調查其他積
    極證據以資審認，非得採為認定被告犯行之唯一證據。觀諸證人丙○○上揭於警
    訊、偵查及本院調查時所供述之向被告購買安非他命之次數、時間、聯絡方式等
    並非一致，且證人亦自承伊係於警員先指出被告姓名後，伊始為指認，且當時指
    認之口卡相片模糊，無法辨識，則其指認及證言是否真實可採，而得採為認定被
    告販賣安非他命之論據，已非無疑。茲被告既始終否認有販賣安非他命予丙○○
    ，而證人丙○○指證向被告購買安非他命之供述復先後不一，是證人丙○○之指
    證向被告購買安非他命既無何補強證據足資佐證確與事實相符，而本件亦無自被
    告處查獲何安非他命或任何販賣安非他命之工具及其他直接或間接之證據，足認
    被告涉有販賣安非他命之犯行。揆諸前開說明，尚難僅憑證人丙○○前開有瑕疵
    之指述，及被告曾提供安非他命予丙○○等人吸用，即遽以推認被告有販賣安非
    他命之犯行，被告所辯並無販賣安非他命予丙○○云云，應堪採信。綜上所述，
    本件並無其他積極事證足資證明被告確有販賣第二級毒品安非他命之犯行，自無
    僅以證人有瑕疵之指述而為其有罪判決之唯一證據。此外，復查無其他積極證據
    足認被告有何販賣第二級毒品之犯行，而無法獲致被告有罪之確信，既不能證明
    被告犯罪，揆諸首揭說明，自應為被告無罪之諭知。據上論斷，應依刑事訴訟法
    第三百零一條第一項，判決如主文。
本案經檢察官黃士元到庭執行職務。
中    華    民    國      九十        年      三      月    二十二      日
                                      臺灣基隆地方法院刑事第三庭
                                            法  官    姚  貴  美
右正本證明與原本無異。
對於本件判決如有不服，應於收受送達後十日內，向本院提出上訴書狀，上訴於臺灣
高等法院，並按他造當事人之人數附具繕本。
                                            書記官    明  祖  斌
中    華    民    國      九十        年      四      月    三十        日


司法院資訊處製作；財團法人民間司法改革基金會備份。
